臺灣臺中地方法院行政訴訟判決
111年度交字第47號
原      告  陳兆西  
被      告  臺中市交通事件裁決處
                      設臺中市○○區○○○路00號
代  表  人  黃士哲    住同上
訴訟代理人  黃曉妍律師
上列當事人間交通裁決事件，原告不服被告民國111年1月24日中
市裁字第68-I3E121561號裁決書，提起行政訴訟，本院判決如下
：
    主  文
原告之訴駁回。
訴訟費用新臺幣參佰元由原告負擔。
    事實及理由
一、程序事項：按行政訴訟法第237 條之7 規定，交通裁決事件
    之裁判，得不經言詞辯論為之。本件屬交通裁決事件，依兩
    造所述各節及卷內資料其事證已臻明確，本院認無經言詞辯
    論之必要，爰不經言詞辯論而為判決。
二、事實概要：原告於民國110年12月02日11時20分許駕駛號牌N
    DN-3289號普通重型機車(下稱系爭車輛），行經彰化縣二林
    鎮二溪路(縣148線路段)與挖仔路口，因「未依標誌號誌指
    示行駛」之違規行為，為彰化縣警察局芳苑分局（下稱舉發
    機關）員警認定原告違反道路交通管理處罰條例第48條第1
    項第2款之規定，當場對原告掣開第I3E121561號舉發違反道
    路交通管理事件通知單，被告續於111年1月24日以中市裁字
    第68-I3E121561號裁決書（下稱原處分），依道路交通管理
    處罰條例第48條第1項第2款、第63條第1項第1款及「違反道
    路交通管理事件統一裁罰基準表」之規定，按期限內到案之
    基準，裁處原告第1階段罰鍰新臺幣（下同）600元並記違規
    點數1點。
三、原告主張略以：該地點待轉區設置位置顯然違反道路交通標
    誌標線號誌設置規則第191條且有違一般民眾認知致生混淆
    被警察開單，惟公部門違反規定在先等語，並聲明：原處分
    撤銷，訴訟費用由被告負擔。
四、被告答辯則以：
  ㈠本件應適用之法律依據為道路交通管理處罰條例第48條第1項
    第2款、第63條第1項第1款、第4條第2項、道路交通安全規
    則第99條第2項、道路交通標誌標線號誌設置規則第65條第1
    項第191條第1項及第2項、第206條、第230條第3項等規定。
  ㈡案經轉據舉發機關110年12月21日芳警分五交字第1100025710
    號函復說明略以：「…旨案該車於110年12月2日11時20分，
    在二林鎮縣148線道與挖仔路口，違反道路交通管理處罰條
    例第48條第1項第2款…經查該路口標誌、標線指示清楚且違
    規事實明確…」，以及111年1月13日府工交字第1110017556
    號函復略以：「有關貴裁決處建議本府將二林鎮縣000○道○○
    ○路○○○○○○○號誌改善乙案，經查現場設施完善，無需改善…
    」。
  ㈢次查舉發機關檢附之全景監視器影像畫面，該監視器係自彰
    化縣二林鎮二溪路向東往二溪路與挖仔路口拍攝。確認影像
    畫面時間 2021/12/02 11：19：07時，縣000○道○○○○號誌燈
    自綠燈轉換成黃燈。11：19：07至11：19：10時，號牌NDN-
    3289重機車自畫面左上角出現，行駛於縣148線道內側車道
    並往挖仔路方向行駛。11：19：11時，縣000○道○○○○號誌燈
    自黃燈轉換成紅燈。11：19：13時，縣000○道○○○○號誌燈轉
    換成紅燈與左轉箭頭綠燈。11：19：14至11：19：20時，系
    爭機車與左彎專用車道之案外車輛一同左轉進入挖仔路，並
    消失於畫面上。再查舉發機關所附相片，違規地點即彰化縣
    二林鎮縣148線道(西向)機慢車停等區旁，以及枕木紋人行
    道旁電線桿設有「遵20」機慢車兩段左轉標誌，並於系爭路
    口「美而美早餐店」前設有機慢車左轉待轉區線，其標誌、
    標線清晰、圖像未汙損剝落，亦未有障礙物遮蔽視野，亦得
    見其他用路人能依標誌、標線指示，於待轉區靜候交通號誌
    燈，顯見系爭路口標誌、標線及號誌設置、維護完善，不生
    混淆用路人之問題。
　㈣從上揭資料顯示，違規地點已設置機慢車兩段左轉標誌，並
    配合劃設機慢車左轉待轉區標線，標誌、標線清楚易辨未遭
    遮蔽，足供用路人辨識遵循，系爭機車未依「兩段左轉標誌
    」指示行駛，認系爭機車該當道路交通管理處罰條例第48條
    第1項第2款「轉彎未依標誌、標線、號誌指示行駛」並為員
    警當場攔停舉發，認原告違規事證明確，自應受罰等語，並
    聲明：原告之訴駁回，訴訟費用由原告負擔。
五、本院之判斷：
  ㈠按「汽車行駛至交岔路口，其行進、轉彎，應依下列規定：
    交岔路口因特殊需要另設有標誌、標線者，並應依其指示行
    車。」、「汽車駕駛人轉彎或變換車道時，有下列情形之一
    者，處新臺幣6百元以上1千8百元以下罰鍰：二、不依標誌
    、標線、號誌指示。」、「汽車駕駛人有下列各款所列條款
    之一者，除依原條款處罰鍰外，並予記點：一、有……第48條
    ……情形之一者，各記違規點數1點。」道路交通安全規則第1
    02條第1項第5款、道路交通管理處罰條例第48條第1項第2款
    、第63條第1項第1款分別定有明文，又依違反道路交通管理
    事件統一裁罰基準表之規定，不依標誌、標線、號誌指示，
    期限內繳納罰鍰或到案聽候裁決者，統一裁罰基準600元，
    記違規點數1點。
  ㈡經查，本院勘驗調查舉發機關提供之採證光碟，製成勘驗筆
    錄附卷為證（見本院卷第85頁），勘驗結果為：監視器影像
    畫面時間 2021/12/02 11：19：07時至11：19：10時，縣00
    0○道○○○○號誌燈自綠燈轉換成黃燈，號牌NDN-3289重機車(
    下稱系爭車輛)自畫面左上角出現，行駛於縣148線道內側車
    道並往挖仔路方向行駛，11：19：11時，縣000○道○○○○號誌
    燈自黃燈轉換成紅燈，11：19：13時，縣000○道○○○○號誌燈
    轉換成紅燈與左轉箭頭綠燈，11：19：14時至11：19：20時
    ，系爭車輛與左彎專用車道之車輛一同左轉進入挖仔路，並
    消失於畫面上。
  ㈢再觀諸舉發機關檢附之違規地點路口相片（見本院卷第63頁
    ）所示，彰化縣縣148線道往西方向與挖仔路口已設置機慢
    車兩段左轉標誌，以及機慢車待轉區標線，其標線明顯且未
    遭遮蔽，足令行經該路口之駕駛人清楚辨識此等標誌之設置
    。原告若要由縣148線道左轉，應先進入待轉區內待轉，俟
    挖仔路口號誌顯轉為綠燈時才可向前直行。然系爭車輛沿縣
    148線道欲左轉挖仔路時，卻未遵守標誌、標線指示，直接
    由內側車道左轉挖仔路，其確有未依標線、標誌左轉之違規
    事實，自構成道路交通管理處罰條例第48條第1項第2款「轉
    彎或變換車道不依標誌、標線、號誌指示」之規定。
  ㈣縱然原告主觀認為該路段標線設置有瑕疵存在，但此為主管
    機關為顧及多數行車用路人，依現場環境衡酌事項，非原告
    得以此為由主張免責不受處罰。否則，倘若所有汽、機車駕
    駛人對主管機關所設置之標線、標誌或號誌，全憑主觀之認
    知，認為設置不當即可恣意違反，將如何建立道路上所劃設
    標誌、標線或號誌之公信力，交通安全之秩序亦將無從建立
    。從而，原處分據以裁罰，洵屬有據，核無違誤。
六、綜上所述，原告違規事證明確，被告依法所為原處分並無違
    誤，原告訴請撤銷，為無理由，應予駁回。
七、本件第一審裁判費為300 元，應由原告負擔，爰確定第一審
    訴訟費用額如主文第2 項所示。
據上論結，本件原告之訴為無理由，依行政訴訟法第237 條之7
、第98條第1 項前段、第237 條之8 第1 項，判決如主文。
中　　華　　民　　國　　111 　年　　9 　　月　　30　　日
　　　　　　　　　行政訴訟庭　法　官　楊萬益
以上正本證明與原本無異。
如不服本判決，應於判決送達後20日內，向本院提出上訴狀並表
明上訴理由（原判決所違背之法令及其具體內容或依訴訟資料可
認為原判決有違背法令之具體事實），其未表明上訴理由者，應
於提出上訴後20日內向本院補提理由書（上訴狀及上訴理由書均
須按他造人數附繕本，如未按期補提上理由書，則逕予駁回上訴
），並應繳納上訴裁判費新臺幣750元。
中　　華　　民　　國　　111 　年　　9 　　月　　30　　日
　　　　　　　　　　　　　　　書記官　林柏名